【裁判字號】    91,重訴,9
【裁判日期】    920327
【裁判案由】    殺人
【裁判全文】
臺灣板橋地方法院刑事判決                            九十一年度重訴字第九號
    公  訴  人  臺灣板橋地方法院檢察署檢察官
    被      告  甲○○
    選任辯護人  盧國勳律師
                蔡行志律師
右列被告因殺人案件，經檢察官提起公訴（九十年度偵字第一九二七八號），本院判
決如左：
    主  文
甲○○傷害人之身體，因而致人於死，處有期徒刑捌年。
    事  實
一、緣甲○○與潘添仁為朋友關係，於民國九十年十一月十二日晚上二人尚相約出外
    飲酒，嗣於九十年十一月十三日凌晨三時許，甲○○即返回台北縣板橋市○○街
    一０九巷二十四之七號二樓租屋處。於同日即九十年十一月十三日凌晨三時四十
    五分許，甲○○獨自一人在上址客廳內飲酒，潘添仁前來該址，欲向甲○○索取
    為其處理事務之費用，二人為此發生爭執，甲○○竟基於傷害人身體之故意，自
    桌上拿起其所有之瑞士刀一支（未據扣案）朝潘添仁前胸刺入，致潘添仁受有前
    胸略偏左處有深達七公分之刺創傷。嗣潘添仁於受傷後旋下樓離去，惟行至上開
    同巷六號前即因傷重倒地，迨至同日凌晨四時七分許，始經附近鄰居廖永安發現
    報警及通知救護車，經消防隊將潘添仁送往台北縣樹林市仁愛醫院醫急救後，延
    至同日凌晨四時五十分許因胸前刺創傷刺入右心造成心囊積水而休克死亡。甲○
    ○於行兇後，於同日凌晨四時二十三分許離開上址租屋處，直至同日晚上二十時
    許返回住處時，為警查獲。
二、案經台北縣政府警察局板橋分局報請臺灣板橋地方法院檢察署檢察官相驗後偵查
    起訴。
    理  由
一、右揭事實，業據被告甲○○於警訊及偵審中坦承不諱，且被害人潘添仁遭被告以
    瑞士刀刺中前胸後即離開被告租屋處，行至台北縣板橋市○○街一０九巷六號前
    即因傷重倒地，迨至同日凌晨四時七分許，始經附近鄰居廖永安發現報警及通知
    救護車，經消防隊將潘添仁送往台北縣樹林市仁愛醫院醫急救後，延至該日凌晨
    四時五十分許因該刺創傷而休克死亡等情，業據證人廖永安、蘇志揚分別於警訊
    時證述明確，復有自前開一０九巷六號附近裝設之監視系統所攝錄而翻拍之照片
    四張及台北縣政府警察局板橋分局製作之一般事故紀錄通報單一件附卷可憑，而
    被害人潘添仁因前胸略偏左處刺創傷，刺入右心造成心囊積水而休克死亡之結果
    ，亦經臺灣板橋地方法院檢察署檢察官督同法醫師及檢驗員相驗、鑑定屬實，製
    有相驗屍體證明書、勘驗筆錄各一份，且有法務部法醫研究所九十年一月十七日
    法醫理字第０９１００００１６７號函所附之（９０）法醫所醫鑑字第一五一三
    號鑑定書等各一件在卷可考。又觀諸前開翻拍照片四張之所攝時間分別為凌晨四
    時五分七秒、四時五分三十秒、四時十二分三十七秒、四時二十三分三十四秒，
    其中前三張係被害人離開被告租屋處後行走或倒臥之畫面，僅於第四張即凌晨四
    時二十三分三十四秒時出現被告行走於該巷之畫面，是被告確係於案發當日凌晨
    四時二十三分許始離開其租屋處無疑。再參酌證人即被告之母乙○○於本院審理
    時到庭證稱：「十二號晚上差不多六點多，當時死者跟我兒子共乘機車，跟我要
    錢，當時我拿八千元給我兒子，然後二點多死者自己坐機車過來找我，機車就是
    我兒子的那台... 當時死者是過來要找我兒子，我說我兒子不在... 我問他不是
    跟他一起去喝酒... 我叫他去被告金門街一０九巷二十四號之七那裡去等他，因
    為當時他去四處找的話也找不到，後來他就騎乘機車走了... 」等語，及證人即
    被告房東王正村於警訊時證稱：「... 甲○○與潘添仁認識，因為甲○○與我泡
    茶聊天時有提起潘添仁與他在監獄時關在同一房舍，而且最近甲○○常與潘添仁
    在一起」等語，足見被告甲○○與被害人潘添仁本係舊識，往來密切，且被告甲
    ○○持瑞士刀朝被害人潘添仁之胸前刺一刀後，即任由被害人離去，並未繼續刺
    殺被害人，足見被告辯稱其並未有殺死被害人之意圖，應堪採信。惟被告以瑞士
    刀刺被害人潘添仁之前胸略偏左處，可能導致潘添仁因刺入心臟而休克死亡之結
    果，應為一般人客觀上所能預見，且被害人潘添仁確因遭被告刺創刺入心臟造成
    心囊積水而休克死亡，是被告甲○○之傷害行為與被害人潘添仁之死亡結果間，
    有相當因果關係甚明，被告自應負傷害致人於死之刑責。至被告雖辯稱：被害人
    向伊要錢，伊說沒有，被害人就至陽台拿鐵鎚欲打伊，伊始持桌上之瑞士刀抵抗
    云云。惟查：經將員警至被告租屋處查獲扣案之鐵鎚一把送請內政部警政署刑事
    警察局鑑定結果，認為該鐵鎚木質部分顯現若干疑似指紋紋線，惟指紋特徵點無
    法確認，故無法據以比對，鐵質部分因生鏽斑，未發現任何指紋紋線等情，有該
    局九十一年一月七日（９０）刑紋字第２３６５０５號函及九十一年六月六日刑
    紋字第０九一０一四０六一八號函各一件附卷足參，可見扣案之鐵鎚上並未有可
    資比對之指紋，且被告嗣又改稱：「... 當時警察問我潘拿什麼鐵鎚打我，我就
    說他拿鐵鎚打我，當時警察拿一支給我看，我就說那支，但是我有好幾把鐵鎚」
    、「（問：下次是否可以把其他鐵鎚，拿至本院由本院送鑑定，看是否有潘添仁
    的指紋？）所有鐵鎚及剩下的油漆，我都已經丟掉了... 」等語，顯見被告前後
    供詞不一，自尚難僅憑被告有瑕疵之供述即認被害人確實曾持鐵鎚欲打被告，則
    被告空言辯稱其係正當防衛云云，實不足採信。本件事證明確，被告犯行洵堪認
    定。
二、核被告所為，係犯刑法第二百七十七條第二項前段之傷害致人於死罪。公訴意旨
    認被告應成立刑法第二百七十一條第一項之殺人罪嫌，尚有未洽，理由詳如前述
    ，惟基本事實同一，本院自得變更法條後審理之。爰審酌被告有酒醉駕車、放火
    等公共危險之前科，被告係對被害人行刺一刀之犯罪手段，及其行為當時雖未達
    心神喪失或精神耗弱之程度，惟已符合酒精急性中毒之診斷，有國立台灣大學醫
    學院附設醫院九十二年一月二十八日（九十二）校附醫精字第九二０００００九
    四七號函所附之精神鑑定報告書一份可參，且被告犯後尚未與被害人家屬達成民
    事上之和解等一切情狀，量處如主文所示之刑，以資懲儆。
據上論斷，應依刑事訴訟法第二百九十九條第一項前段、第三百條，刑法第二百七十
七條第二項前段，判決如主文。
本案經檢察官蔡偉逸到庭執行職務。
中      華      民      國    九十二    年      三      月    二十七    日
                                    臺灣板橋地方法院刑事第二庭
                                        法  官  崔玲琦
右正本證明與原本無異。
如不服本判決，應於判決送達後十日內，向本院提出上訴狀。
                                        書記官  王治華
中      華      民      國      九十二      年      四      月    二    日
附錄本案論罪科刑法條全文：
中華民國刑法第二百七十七條 (普通傷害罪)
傷害人之身體或健康者，處三年以下有期徒刑、拘役或一千元以下罰金。
犯前項之罪因而致人於死者，處無期徒刑或七年以上有期徒刑；致重傷者，處三年以
上十年以下有期徒刑。


司法院資訊處製作；財團法人民間司法改革基金會備份。
